【裁判字號】    95,易,1617
【裁判日期】    951031
【裁判案由】    毒品危害防制條例
【裁判全文】
臺灣高雄地方法院刑事判決              95年度易字第1617號
公  訴  人  臺灣高雄地方法院檢察署檢察官
被      告  乙○○
上列被告因毒品危害防制條例案件，經檢察官提起公訴（95年度
毒偵字第6360號），本院判決如下：
    主  文
乙○○施用第二級毒品，累犯，處有期徒刑伍月，如易科罰金，
以新台幣壹仟元折算壹日，扣案之甲基安非他命壹小包（驗前淨
重零點參貳公克，驗後淨重零點參公克）、吸食器壹個，均沒收
銷燬之。
    事  實
一、乙○○前於民國94年間因施用毒品案件，經臺灣嘉義地方法
    院裁定送觀察勒戒後，認無繼續施用毒品之傾向，於94年8
    月26日觀察、勒戒執行完畢，經臺灣嘉義地方法院檢察署以
    94年度毒偵字第986 號為不起訴處分確定；復因施用毒品案
    件，經臺灣嘉義地方法院於同年10月28日以94年度嘉簡字第
    1117號判決，判處有期徒刑2 月，如易科罰金，以300 元折
    算1 日確定，並於95年5 月12日易科罰金執行完畢。仍不知
    警惕，明知甲基安非他命係毒品危害防制條例第2 條第2項
    第2 款所明定之第二級毒品，不得持有、施用，竟於前開觀
    察、勒戒執行完畢釋放後5 年內，基於反覆、延續施用第二
    級毒品甲基安非他命之單一行為決意，自95年7 月底某日起
    至同年8 月11日早上8 時許止，在其所有車牌號碼TU-8181
    號自用小客車上，以每2 、3 天施用1 次之頻率，將第二級
    毒品甲基安非他命（起訴書誤載為第二級毒品安非他命）放
    入玻璃球內燒烤吸食之方式，施用第二級毒品甲基安非他命
    多次。嗣於同年月12日凌晨3 時許，在高雄縣大寮鄉○○村
    ○○○路與大和路口前，經警方執行路檢稽查職務盤查時，
    當場於上開自用小客車內扣得第二級毒品甲基安非他命1 小
    包（驗前淨重0.32公克，驗後淨重0.3 公克）及含第二級毒
    品甲基安非他命殘渣之吸食器1 個，並採集乙○○尿液送驗
    ，檢驗結果呈甲基安非他命陽性反應，而獲知上情。
二、案經高雄縣政府警察局林園分局報請臺灣高雄地方法院檢察
    署檢察官偵查起訴，經被告為有罪之陳述後，本院裁定依簡
    式審判程序審理。
    理  由
一、按除被告所犯為死刑、無期徒刑、最輕本刑為3 年以上有期
    徒刑之罪或高等法院管轄第一審案件者外，於法院行準備程
    序進行中，被告先就被訴事實為有罪之陳述時，審判長得告
    知被告簡式審判程序之旨，並聽取當事人、代理人、辯護人
    及輔佐人之意見後，裁定進行簡式審判程序；且受命法官行
    準備程序，與法院或審判長有同一之權限；又簡式審判程序
    之證據調查，不受刑事訴訟法第159 條第1 項、第161 條之
    2 、第161 條之3 、第163 條之1 及第164 條至第170 條規
    定之限制，刑事訴訟法第273 條之1 第1 項、第279 條第2
    項前段、第273 條之2 分別定有明文。被告乙○○所為係犯
    死刑、無期徒刑、最輕本刑為3 年以上有期徒刑以外之罪，
    其於準備程序中就被訴事實為有罪之陳述，經受命法官告知
    簡式審判程序之旨，並聽取公訴人、被告之意見後，本院合
    議庭認為適宜由受命法官獨任進行簡式審判程序，依刑事訴
    訟法第273 條之1 第1 項規定，裁定由受命法官獨任進行審
    判程序，合先敘明。
二、上揭犯罪事實，業據被告於警詢、偵查及本院審理中供承不
    諱，且被告於95年8 月12日凌晨3 時許，為警查獲後所採集
    之尿液，經送檢驗之結果，乃呈現甲基安非他命陽性反應，
    此有台灣檢驗科技股份有限公司95年8 月18日KＺ0000000000
    00號濫用藥物尿液檢驗報告及尿液代號與真實姓名對照表等
    件附卷可稽，而扣案晶體1 小包（驗前淨重0.32公克，驗後
    淨重0.3 公克）及吸食器1 個，經檢驗亦均呈甲基安非他命
    陽性反應，亦有高雄醫學大學附設中和紀念醫院95年10月11
    日報告編號9510-34 、9510-35 號檢驗報告2 紙在卷可稽。
    是被告之任意性自白核與事實相符，應堪採信。本案事證明
    確，被告上開施用毒品犯行，堪以認定。
三、按觀察、勒戒或強制戒治執行完畢釋放後，5 年內再犯毒品
    危害防制條例第10條施用毒品之罪者，應依法追訴，毒品危
    害防制條例第23條第2 項定有明文。本件被告前經臺灣嘉義
    地方法院裁定送觀察勒戒後，認無繼續施用毒品之傾向，於
    94年8 月6 日觀察、勒戒執行完畢，經臺灣嘉義地方法院檢
    察署以94年度毒偵字第986 號為不起訴處分確定；復因施用
    毒品案件，經臺灣嘉義地方法院於同年10月28日以94年度嘉
    簡字第1117號判決，判處有期徒刑2 月，如易科罰金，以30
    0 元折算1 日確定乙節，此有臺灣高雄地方法院檢察署刑案
    資料查註紀錄表、全國施用毒品案件紀錄表及臺灣高等法院
    被告前案紀錄表等件在卷可參，是被告於送觀察、勒戒執行
    完畢釋放後，5 年內再犯本件施用毒品罪行，依前開法條之
    規定，應依法追訴，本院就被告本件施用毒品犯行，自得依
    法論罪科刑。
四、論罪科刑：
  (一)按95年7 月1 日修正施行之刑法已刪除連續犯之規定，被告
    上開多次施用第二級毒品甲基安非他命之犯行，本院爰審酌
    ：1.毒品危害防制條例第2 條第1 項規定的毒品，本具有成
    癮性，故毒品危害防制條例所規定之施用毒品行為本質上應
    即具有因毒品成癮而反覆施用之性質；2.參酌最高法院95年
    度台上字第1079號判決揭示「刑事法若干犯罪行為態樣，本
    質上原具有反覆、延續實行之特徵，立法時既予特別歸類，
    定為犯罪構成要件之行為要素，則行為人基於概括之犯意，
    在密切接近之一定時、地持續實行之複次行為，倘依社會通
    念，於客觀上認為符合一個反覆、延續性之行為觀念者，於
    刑法評價上，即應僅成立一罪。學理上所稱「集合犯」之職
    業性、營業性或收集性等具有重複特質之犯罪均屬之，例如
    經營、從事業務、收集、販賣、製造、散佈等行為概念者是
    」之意旨及最高法院71年台上字第2837號判例、92年度台上
    字第6744號判決意旨所揭示「行為人主觀上就同一犯罪構成
    事實，以單一行為之數個舉動接續進行，以實現一個犯罪構
    成要件，侵害同一法益，客觀上亦認係實施一個犯罪行為」
    之接續犯概念。而毒品危害防制條例所規定處罰之施用毒品
    行為固具有反覆實施之性質，然各次施用毒品之行為係為滿
    足各單次毒癮發作所致，各次施用毒品行為係各自獨立，尚
    難認係同一行為之數次舉動，換言之，施用毒品行為與上揭
    接續犯之概念有別，而集合犯與連續犯之區別則在於立法者
    已將本質上具有反覆、延續實行之特徵予特別歸類而定為犯
    罪構成要件之行為要素，且依社會通念於客觀上認為符合一
    個反覆、延續性之行為觀念者即應僅成立集合犯之一罪，反
    之則係連續犯，準此，毒品危害防制條例既依成癮性、濫用
    性及對社會危害性而將毒品分為四級，且僅規定處罰施用第
    一、二級毒品，足見毒品危害防制條例所處罰施用第一、二
    級毒品，其構成要件之行為要素係具有成癮、濫用之反覆、
    延續實行，且依社會通念於客觀上認為符合一個反覆、延續
    性之行為觀念。本案被告各該施用第二級毒品甲基安非他命
    犯行之期間，仍持續不定時施用，均未曾間斷，至地點則均
    在被告所有之上開自用小客車內，在時、空上，具密接關係
    ，況在此段期間中，被告別無因施用毒品遭警查獲而中斷其
    犯行、犯意之情事，則被告之各該施用第二級毒品甲基安非
    他命之犯行間，顯係出於反覆、延續施用該種毒品之單一行
    為決意至明，從而在行為概念上，應評價認係包括一罪之集
    合犯。
  (二)核被告所為施用第二級毒品甲基安非他命之行為，係犯毒品
    危害防制條例第10條第2 項之施用第二級毒品甲基安非他命
    罪。其持有第二級毒品甲基安非他命之低度行為，為施用第
    二級毒品甲基安非他命之高度行為所吸收，不另論罪。再被
    告前因施用毒品案件經臺灣嘉義地方法院以94年度嘉簡字第
    1117號判決，判處有期徒刑2 月，如易科罰金，以300 元折
    算1 日確定，並於95年5 月12日易科罰金執行完畢乙節，有
    臺灣高雄地方法院檢察署刑案資料查註紀錄表、臺灣高等法
    院被告前案紀錄表各1 份在卷可憑，其於刑之執行完畢後，
    5 年內再犯本件有期徒刑以上之罪為累犯，依行為時即修正
    前刑法第47條規定，加重其刑。爰審酌被告經觀察、勒戒並
    處刑後，不知警惕，仍未能戒絕其毒癮而仍再次違犯施用毒
    品罪，足證前開保安處安措施及處刑均已難矯治其惡性，惟
    念其於犯罪後坦承犯行，態度良好，及所犯為自戕行為，且
    被告係因獨力維持家計，日夜兼差，為提神乃施用毒品，行
    為固屬不智，其情卻屬可憫等一切情狀，本院認檢察官具體
    求處有期徒刑7 月，尚嫌過重，爰量處如主文所示之刑，並
    斟酌被告為國小畢業，家境勉持等情，併諭知易科罰金之折
    算標準，以資懲儆。
五、扣案之晶體1 小包（驗前淨重0.32公克，驗後淨重0.3 公克
    ）及吸食器1 個，經檢驗均呈甲基安非他命陽性反應，已如
    前述，其包裝因包覆該毒品，其上顯留有該毒品之殘渣，而
    包裝袋與其上殘留之毒品，衡情已難以分析剝離，自應整體
    視為毒品，不問屬於犯人與否，均應依毒品危害防制條例第
    18條第1 項前段之規定宣告沒收銷燬之；至送鑑耗損之甲基
    安非他命既已滅失，自無庸再予宣告沒收銷燬之必要。
據上論斷，應依刑事訴訟法第299 條第1 項前段、第273 條之1
第1 項、第284 條之1 ，毒品危害防制條例第10條第2 項、第18
條第1 項前段，刑法第11條、第47條、第41條第1 項前段，刑法
施行法第1 條之1 ，判決如主文。
本案經檢察官甲○○到庭執行職務。
中    華    民    國    95    年    10    月    31    日
                  刑事第十六庭  法  官  郭宜芳
以上正本證明與原本無異。
如不服本判決，應於判決送達後10日內，向本院提出上訴狀。
中    華    民    國    95    年    10    月    31    日
                                書記官  陳素徵
附錄本判決論罪法條全文：
毒品危害防制條例第10條：
  施用第一級毒品者，處6月以上5年以下有期徒刑。
  施用第二級毒品者，處3年以下有期徒刑。


司法院資訊處製作；財團法人民間司法改革基金會備份。
